【裁判字號】    99,台上,1160
【裁判日期】    990304
【裁判案由】    違反毒品危害防制條例等罪
【裁判全文】
最高法院刑事判決            九十九年度台上字第一一六０號
上   訴   人  台灣高等法院台中分院檢察署檢察官
上訴人即被告  甲○○
選 任辯護 人  張淑琪律師
上   訴   人
（被    告）  乙○○
選 任辯護 人  詹漢山律師
上列上訴人等因被告等違反毒品危害防制條例等罪案件，不服台
灣高等法院台中分院中華民國九十八年十一月十二日第二審判決
（九十八年度上重訴字第七號，起訴案號：台灣台中地方法院檢
察署九十六年度偵字第一四七五九號，九十七年度偵字第八五０
八、九一八０〈原判決誤植為九一０八〉、一二九五三、一三六
一五號），提起上訴，本院判決如下：
    主  文
原判決關於甲○○運輸第一級、第三級毒品及犯如原判決附表三
所示販賣第三級毒品暨乙○○犯如原判決附表五所示販賣第一級
毒品部分均撤銷，發回台灣高等法院台中分院。
    理  由
本件原判決撤銷第一審關於上訴人即被告甲○○運輸第一級、第
三級毒品及如原判決附表三所示販賣第三級毒品與上訴人乙○○
如原判決附表五所示販賣第一級毒品等部分科刑之判決，改判仍
論處甲○○共同運輸第一級毒品、如原判決附表二所示共同運輸
第三級毒品二罪及如原判決附表三所示共同販賣第三級毒品七罪
等罪刑，乙○○如原判決附表五所示販賣第一級毒品四罪罪刑（
均累犯），並分別定其應執行刑為無期徒刑、有期徒刑十六年十
月。固非無見。
惟查：（一）、沒收物之執行完畢與沒收物之不存在，並非一事
，因犯罪依法必須沒收之物，雖已於共同正犯中一人之確定判決
諭知沒收，並已執行完畢，對於其他共同正犯之判決，仍應宣告
沒收，蓋因此種沒收之諭知，對於嗣後判決之共同正犯，仍不失
為從刑，且在必須沒收之列。倘以該沒收物已因其他共同正犯判
決諭知沒收確定，並經執行完畢為理由，而不為沒收之諭知，於
法即有未合。本件警方於民國九十五年四月二十三日下午二時二
十分許，在桃園國際機場第一航廈海關辦公室，自枋誌偉身上所
查獲，夾藏於其游泳褲內之毒品，經鑑定結果，係第一級毒品海
洛因，有卷附法務部調查局鑑定書可按。且原判決認該海洛因與
泳褲分別係甲○○共同私運進口之毒品及供藏放、運輸該毒品所
用之物，依毒品危害防制條例第十八條第一項、第十九條第一項
規定，均應沒收。乃原判決竟以該毒品及泳褲業於枋誌偉被訴共
同運輸第一級毒品之另案中經分別諭知沒收銷燬及沒收，並已因
執行完畢而不存在，故不再為沒收或銷燬之諭知云云，自有不適
用法則之違法。（二）、偵查犯罪機關依法對交易毒品之人實施
通訊監察所得之錄音，係藉由一定之器械、設備錄取交易雙方之
對話內容，該錄音本身並非供述證據，而屬物證，經依刑事訴訟
法第一百六十五條之一第二項規定，踐行法定調查程序後，固得
作為認定犯罪事實之依據。然該錄音內容之譯文，如僅為偵查犯
罪機關單方面所製作，則係製作之人聽聞該錄音，就其親身知覺
、體驗之錄音內容，所作成之文書，與屬物證之錄音本身不同。
其是否得逕採為有罪判決之基礎，端視被告或訴訟關係人就該錄
音聲音確為其本人，且通訊監察譯文所載與錄音內容相符等各節
是否有爭執而定。原判決雖援引本件針對甲○○、乙○○各犯運
輸、販賣海洛因及愷他命之重罪，就彼等所使用之行動電話進行
通訊監察取得之錄音所作成之譯文，資為對彼等科刑判決之基礎
。然其理由中關於該等譯文均具有證據能力之說明，徒以該監聽
錄音係依法定程序所為，並經踐行法定之證據調查程序，且甲○
○、乙○○亦自承該錄音確係彼等之通話，即認該譯文得作為證
據，非但將錄音與錄音之譯文二者互相混淆，且就甲○○、乙○
○對該譯文之記載與錄音內容相符一節有無爭執，未置一詞，已
有未洽；又上開通訊監察既係依法為之，所獲致之錄音即非因違
背法定程序所取得之證據，自不生由法院權衡公共利益與人權保
障之均衡維護以認定其是否具備證據能力之問題，乃原判決竟以
其權衡本件查獲之海洛因、愷他命數量匪淺，危害重大，公共利
益之維護應優於甲○○、乙○○個人隱私權保障為論據，認定上
開錄音譯文具備證據能力，復未說明其此部分論述所憑之法律依
據，俱有適用法則不當之違法。（三）、共同正犯陳家柔於偵查
中供稱因甲○○表示販賣愷他命僅係法定刑為五年以下有期徒刑
之罪，且施用之人並未犯罪，故愷他命較易販賣，且當時彼等所
從事之服飾買賣業務狀況欠佳，乃與甲○○、林婉如三人共同至
大陸珠海一帶購買愷他命夾帶至台灣等語。另觀諸甲○○等三人
於九十六年十一月二十日及同年十二月十二日，相距尚不足一月
，即先後二次販入愷他命各多達一公斤，共二公斤，數量龐大一
情，足徵陳家柔上開證言似屬非虛。原判決亦認該證言堪以採信
，而併引用為認定甲○○共同運輸、走私愷他命之依據，則甲○
○販入愷他命既係出於轉售他人牟利之意圖，於販入時應已成立
販賣罪。乃原判決事實竟認定甲○○將愷他命私運至台灣後，販
賣予其附表三所示之買受者，係另行起意所為。其事實認定與理
由之論述，前後顯不相一致，致有理由矛盾之違誤。（四）、凡
採為判決基礎之證據資料，必須經過調查程序，而顯出於審判庭
，始與直接審理主義相符合，否則其所踐行之訴訟程序，即屬違
背法令。又卷宗內筆錄及其他文書可為證據者，應向當事人或其
他訴訟關係人宣讀或告以要旨，為刑事訴訟法第一百六十五條第
一項所明定。原判決採納警方就甲○○所使用之0000000
000號行動電話實施通訊監察所得之錄音譯文，為對甲○○論
罪之證據之一。然於審判期日，並未提示該監聽譯文或對甲○○
告以該譯文之要旨，予甲○○閱覽辯解之機會，不但與直接審理
法則有違，且有應於審判期日調查之證據未予調查之違法。以上
，或為上訴意旨所指摘，或係本院得依職權調查之事項。原判決
上述之違背法令影響於事實之確定，本院無可據以為裁判，應認
原判決有發回更審之原因。又原判決關於乙○○所犯如其附表五
所示販賣海洛因之犯行，就未扣案之0000000000號行
動電話所為沒收之宣告，於全部或一部不能沒收時，僅諭知追徵
其價額，漏未同時諭知「應以其財產抵償」，更審時宜併注意及
之，附此指明。
據上論結，應依刑事訴訟法第三百九十七條、第四百零一條，判
決如主文。
中    華    民    國  九十九  年    三    月    四    日
                      最高法院刑事第四庭
                          審判長法官  劉  介  民
                                法官  蔡  彩  貞
                                法官  張  春  福
                                法官  徐  文  亮
                                法官  林  勤  純
本件正本證明與原本無異
                                      書  記  官
中    華    民    國  九十九  年    三    月    八    日
                                                      Ｅ

司法院資訊處製作；財團法人民間司法改革基金會備份。
